【裁判字號】    97,訴,2853
【裁判日期】    980715
【裁判案由】    債務不履行損害賠償
【裁判全文】
臺灣板橋地方法院民事判決              97年度訴字第2853號
原      告  乙○○
訴訟代理人  賴安國律師
被      告  彰化縣員林鎮公所
法定代理人  甲○○
訴訟代理人  曾朝誠律師
上列當事人間請求債務不履行損害賠償事件，本院於民國98年4
月15日言詞辯論終結，判決如下：
    主  文
原告之訴駁回。
訴訟費用由原告負擔。
    事實及理由
一、原告起訴主張：原告前於民國96年1 月間與被告訂立買賣契
    約，承購台北縣新莊市○○段第555 地號土地，價金為新台
    幣（下同）368 萬1,690 元，並於同年4 月18日完成系爭土
    地所有權移轉登記。惟系爭土地竟為建築物所應留設之法定
    空地，依建築法第11條之規定已不得再為重複使用，不得再
    重複作為其他建築基地使用，自屬物之瑕疵，且屬無法補正
    之瑕疵，而該瑕疵係發生於兩造締約前，被告未告知該瑕疵
    仍將土地出售於原告，其所為給付之內容不符合債務本旨，
    依法應負瑕疵擔保及債務不履行責任，原告已於日前表達解
    除契約暨請求返還價金368 萬1,690 元並賠償原告因此所受
    之建築師、結構技師等各項花費損失40萬元，合計408 萬
    1,690 元。並為聲明：被告應給付原告408 萬1,690 元及自
    起訴狀繕本送達翌日起至清償日止，按年息百分之五計算之
    利息。
二、被告則以：系爭土地於標售時，被告並不知是否為他建築之
    法定空地。原告於取得系爭土地所有權後，在法令限制範圍
    內，均得自由使用、收益、處分，系爭土地縱使是「法定空
    地」亦無任何瑕疵存在。且系爭土地在公開標售時，被告並
    未陳稱系爭土地能供建築使用，且並非所有土地均能供建築
    使用，系爭土地不能供建築使用，並不代表系爭土地即有「
    物之瑕疵存在」。退萬步言，縱認系爭土地有「物之瑕疵」
    存在，惟原告係透過標售方式取得系爭土地所有權，而該投
    標公告事項第4 點清楚記載：「標售土地有關之地籍資料及
    都市計劃之相關規定，請投標人自行向當地地政及都市計劃
    機機查閱，並請逕至現場察看。」是以，系爭土地是否為「
    法定空地」，原告自當於標售前即可查閱清楚，且按原告起
    訴狀所稱其花費建築師、結構技師費用可知，其應屬具建築
    專業之投標者，更容易得知系爭土地得以使用之狀況。又按
    系爭土地之面積為72.19 平方公尺，底標才368 萬1,690 元
    ，換算之，每坪單價才為16萬8,113 元，與其市價每坪逾35
    萬元，相差甚遠，原告投標時亦應知悉，更應已查閱清楚。
    此均足以證明，原告於投標之前即已清楚知悉系爭土地係「
    法定空地」。其縱不知悉，亦係因重大過失而不知，依民法
    第354 條第1 項、第355 條之規定，被告均無庸負擔保之責
    等語置辯。並為聲明：原告之訴駁回。
三、兩造於本院98年4 月15日言詞辯論期日依民事訴訟法第271
    條之1 準用第270 條之1 第1 項第3 款規定，協議簡化爭點
    ，其協議不爭執及爭執之事項如下（見本院卷第37頁）：
  (一)兩造不爭執之事項：
    1.原告於96年間透過被告標售土地方式，以368 萬1,690 元
      得標取得系爭土地，面積為72.19 平方公尺。
    2.原告已支付價金368 萬1,690 元，且系爭土地已辦理所有
      權移轉登記予原告。
    3.原告提出之原證一至三即彰化縣員林鎮公所公告、彰化縣
      員林鎮公所函、土地所有權狀為真正。
    4.本件訴訟標的法律關係為：買賣物之瑕疵擔保及債務不履
      行不完全給付、民法第354 條及第359 條解除契約返還價
      金、民法第227條、第260條
  (二)兩造爭執之事項：
    1.系爭土地於移轉登記予原告之前，是否有原告所指之瑕疵
      ？系爭土地是否為法定空地？如係法定空地，是否屬於物
      之瑕疵？
    2.如系爭土地有原告所指之瑕疵存在，被告是否須付出賣人
      瑕疵擔保責任？
    3.如被告須付出賣人之瑕疵擔保責任，原告所得請求被告賠
      償之金額為多少？
四、本院之判斷
（一）原告於96年間透過被告標售土地方式，以368 萬1,690 元
      得標取得系爭土地，面積為72.19 平方公尺，原告已支付
      價金368 萬1,690 元，且系爭土地已辦理所有權移轉登記
      予原告等情，為兩造所不爭執，並有原告提出之彰化縣員
      林鎮公所公告、彰化縣員林鎮公所函、土地所有權狀在卷
      為證（見本院卷第8 頁至第11頁），均堪信為真實。又原
      告主張系爭土地為法定空地，此為被告所不爭執，並有原
      告提出之台北縣政府工務局97年2 月5 日北工建字第0960
      869594號函1 件在卷可稽（見本院卷第48頁），該函文載
      明：「本案申請基地原領67莊使字第2084號使用執照（66
      莊建字第981 號建築執照），與建築法第11條所稱法定空
      地不得重複使用規定相違」等語，亦堪信為事實。
（二）按民法第354 條第1 項規定，物之出賣人，對於買受人應
      擔保其物依第373 條之規定危險移轉於買受人時，無滅失
      或減少其價值之瑕疵，亦無滅失或減少其通常效用或契約
      預定效用之瑕疵。系爭土地為台北縣政府67莊使字第2084
      號使用執照案之法定空地，有台北縣政府工務局上開函文
      在卷可稽。是本件土地在交付前即被編為法定空地，土地
      之用途因此受到限制，其結果不惟土地之通常效用減少，
      且經濟上之價值亦已減低，自屬物之瑕疵甚明。惟買受人
      於契約成立時，知其物有前條第1 項所稱之瑕疵者，出賣
      人不負擔保之責。買受人因重大過失，而不知有前條第1
      項所稱之瑕疵者，出賣人如未保證其無瑕疵時，不負擔保
      之責。但故意不告知其瑕疵者，不在此限。民法第355 條
      定有明文。本件土地既早於67年間即編定為法定空地，已
      經編為法定空地之事，乃一般人民公眾均可向主管機關查
      詢之事，則原告購買本件土地當時，除可閱覽本件土地所
      有權狀與土地登記謄本外，亦可探查本件土地之使用狀況
      ，以明土地是否編定為法定空地或存有其他使用上之限制
      。況且被告在投標公告上已載明：「標售土地有關之地籍
      資料及都市計劃之相關規定，請投標人自行向當地地政及
      都市計劃機機查閱，並請逕至現場察看。」，公告上關於
      系爭土地之備註欄亦記載：「一、目前土地被無權佔用，
      二、按現狀標售，地上物或佔用問題概由得標人自理」，
      是系爭土地為法定空地乃原告於投標前即可查閱得知，縱
      認原告於買受時確實不知系爭土地為法定空地，亦應認原
      告有重大過失而不知系爭土地為法定空地。又被告從未保
      證系爭土地可供建築使用，原告復未能舉證被告有故意不
      告知瑕疵之情形，是依據民法第355 第2 項前段之規定，
      被告自不負瑕疵擔保責任，原告主張依據同法第359 條之
      規定解除契約，自屬無據。
（三）再按，因可歸責於債務人之事由，致為不完全給付者，債
      權人得依關於給付遲延或給付不能之規定行使其權利。因
      不完全給付而生前項以外之損害者，債權人並得請求賠償
      。民法第227 條固定有明文。惟因不完全給付而解除契約
      之要件，必須有可歸責於出賣人之事由始可解除契約。易
      言之，買賣契約訂立時或訂立後，因有出賣人之故意或過
      失行為等可歸責事由，致出賣人之給付不完全之情況，買
      受人始得依債務不履行之規定解除契約。本件土地於67年
      間即已經台北縣政府編定為法定空地，已見前述，被告於
      92年間因受他人贈與而取得系爭土地之所有權，故兩造於
      96年1 月間訂立本件買賣契約時，本件土地早已受到不得
      建築等之公法上限制，難認被告於訂約之時，就此限制狀
      態之繼續存在，係有可歸責之事由，故原告主張依不完全
      給付債務不履行之規定，解除契約，亦非可採。
五、綜上所述，原告主張依物之瑕疵擔保、不完全給付等法律關
    係，請求被告給付408 萬1,690 元，及自起訴狀繕本送達翌
    日即98年1 月13日起至清償日止，按週年利率5%計算之利息
    ，均於法無據，不能准許；原告之訴既經駁回，其假執行之
    聲請，自失所附麗，應併予駁回。
六、本件事證已臻明確，兩造其餘攻擊防禦方法，核與本件判決
    結果不生影響，茲不再一一論述，附此敘明。
七、結論：原告之訴為無理由，依民事訴訟法第78條，判決如主
    文。
中    華    民    國    98    年    7     月    15    日
                  民事第二庭    法  官  連育群
以上正本係照原本作成
如對本判決上訴，須於判決送達後20日內向本院提出上訴狀
中    華    民    國    98    年    7     月    15    日
                            書記官  溫婷雅


司法院資訊處製作；財團法人民間司法改革基金會備份。
